臺灣高等法院高雄分院刑事判決　　　　100年度上訴字第776號
上　訴　人
即　被　告　陳恒武
上列上訴人因偽造文書等案件，不服臺灣屏東地方法院100 年度
訴字第141 號中華民國100 年4 月8 日第一審判決（起訴案號：
臺灣屏東地方法院檢察署99年度偵緝字第493 號），提起上訴，
本院判決如下：
     主  文
上訴駁回。
陳恒武緩刑貳年，緩刑期間付保護管束，並應完成精神治療。
     事  實
一、陳恒武長期罹患有慢性精神分裂病，竟意圖為自己不法之所
    有，於民國99年8 月20日上午11 時30 分許，在屏東縣枋寮
    鄉○○段北勢寮小段763-2 號地號空地上，徒手竊取置於上
    址空地內為黃陳羈玉所有之鋼筋鐵條4 支，得手後以塑膠袋
    盛裝，置其腳踏車上之際，為巡邏員警發現而當場逮捕，並
    扣得上開之鋼筋鐵條4 支。詎陳恒武為逃避刑責，竟基於偽
    造署押及行使偽造私文書之接續犯意，向承辦警員謊稱其為
    「田阿輝」，於同日晚上7 時43分許，在屏東縣枋寮分局春
    日分駐所冒名應訊，並接續在如附表編號1 、2 、3 、4 所
    示第一次、第二次調查筆錄、搜索扣押筆錄、扣押物品目錄
    表，偽簽「田阿輝」署名及按捺指印；另在如附表編號5 、
    6 、7 所示之逮捕通知書及採集尿液檢體送驗同意書上，偽
    簽「田阿輝」之署名及指印，依其內容足以表示「田阿輝」
    已經收受逮捕通知、通知指定親友、同意尿液勘查採證等用
    意，完成後交回員警而行使之，足以生損害於田阿輝本人及
    司法警察機關對犯罪偵查之正確性（偽造之署押及數量均詳
    如附表所載），嗣經警循線查知田阿輝，並經田阿輝當場指
    認後，始悉上情。
二、案經黃陳羈玉訴由屏東縣政府警察局枋寮分局報告臺灣屏東
    地方法院檢察署檢察官偵查起訴。
     理  由
甲、程序部分：
    本判決以下所引用之傳聞證據，公訴人於本院審理時，均表
    示沒有意見，且未於言詞辯論終結前聲明異議，本院審酌上
    開傳聞證據作成時，並無不法之情事，認為適當，依刑事訴
    訟法第159 條之5 第2 項規定，自有證據能力，均得為證據
    。
乙、實體部分：
一、上訴人即被告陳恒武未於本院審理時到庭，惟查上開事實，
    業據被告陳恒武於原審100 年3 月24日審理時供承不諱（見
    原審卷第22頁反面），核與告訴人即被害人黃陳羈玉在警詢
    及偵查中之指訴情節相符（見警卷第9 頁、第10頁及偵卷二
    第31頁、第32頁），並有如附表所示上有偽造「田阿輝」署
    押之文件、現場指認照片2 幀、屏東縣政府警察局枋寮分局
    扣押物品目錄表、贓物認領保管單各1 紙及現場暨贓物照片
    6 幀（見警卷第15頁、第16頁、第30頁至第32頁），以及內
    政部警政署刑事警察局99年12月17日刑紋字第0990175580號
    函文及指紋卡片各1 份（見偵卷一第31頁、第32頁）附卷可
    稽，從而，堪認被告自白核與事實相符，本件事證明確，被
    告之犯行，堪以認定。
二、論罪科刑部分：
  (一)按刑法上偽造署押罪，係指單純偽造簽名、畫押而言，倘在
    制式之書類上偽造他人簽名，已為一定意思表示，具有申請
    書或收據等類性質者，則係犯偽造文書罪（最高法院85年度
    臺非字第146 號判決意旨參照）。再者，關於逮捕通知書、
    權利告知書上偽造他人署押，嗣持交查獲之員警，分別有已
    受為警察機關依法逮捕之通知、被告已知悉訴訟上權利之意
    思表示，該等文件應認係刑法第210 條之私文書（最高法院
    90年度臺上字第6057號判決意旨參照）。又司法警察或司法
    警察官於詢問犯罪嫌疑人時所製作之詢問筆錄，係記載對於
    犯罪嫌疑人之詢問及其陳述，其內容當然含有受詢問人之意
    思表示，因該筆錄為公務員職務上所製作之文書，故為公文
    書之一種。受詢問人雖亦在筆錄之末簽名、蓋章或按指印，
    以擔保該筆錄之憑信性，但不能因此即認為該筆錄係受詢問
    人所製作，而變更其公文書之性質。（最高法院91年度臺非
    字第294 號判決意旨參照）。查如附表編號1 、2 、3 、4
    所示之文件，均係偵查人員依法製作，並命被告簽名確認，
    揆之上揭最高法院判決意旨，均屬公文書，被告在其上偽造
    「田阿輝」之署押，僅係表示其係「田阿輝」無誤，作為人
    格同一性之證明，除此之外，並無其他法律上之用意，亦不
    因此變更該文書之性質，應僅單純構成偽造署押罪；至被告
    於如附表編號5 、6 、7 所示之拘提逮捕告知親友通知書、
    告知本人通知書及採集尿液檢體送驗同意書上偽造「田阿輝
    」署押，而偽造完成各該文書之行為，係用以表示田阿輝收
    受各該文書及同意上載文字之意思表示，是上開3 文書當屬
    刑法第210 條之私文書。
  (二)是核被告所為，係犯刑法第320 條第1 項之竊盜罪；另被告
    於如附表編號1 、2 、3 、4 所示第一次、第二次調查筆錄
    、搜索扣押筆錄、扣押物品目錄表上，偽簽「田阿輝」署名
    及按捺指印，係犯刑法第217 條偽造署押罪。再被告於如附
    表編號5 、6 、7 所示之逮捕通知書及採集尿液檢體送驗同
    意書上，偽簽「田阿輝」署名及按捺指印，該等文件屬刑法
    上之私文書已如上述，被告偽造後復持以行使，此部分行為
    ，係犯刑法第216 條、第210 條之行使偽造私文書罪，而此
    部分被告偽造署押之行為，為偽造私文書之階段行為，而偽
    造私文書之低度行為，復為行使之高度行為所吸收，均不另
    論罪。被告上揭偽造署押及偽造私文書復持以行使之行為，
    主觀上均係基於99年8 月20日為警查獲該次，為逃避查緝，
    方為上開冒名應訊行為，被告係基於單一冒名應訊之決意，
    於如附表所示之文件偽造田阿輝署押，在時間及空間上均具
    有密切之關連性，且係侵害同一法益，無非係欲達同一逃避
    刑責目的之接續動作，均係本於單一犯意接續進行，各行為
    之獨立性極為薄弱，應為接續犯而屬單純一罪（最高法院86
    年臺上字3295號判例意旨參照）。是被告所為如附表各該次
    之行為，應論以刑法第216 條、第210 條包括一行使偽造私
    文書罪。被告所為1 次竊盜犯行與1 次行使偽造私文書犯行
    間，犯意各別，行為互異，應予分論併罰。
三、原審因而適用刑法第216 條、第210 條、第320 條第1 項、
    第41條第1 項前段、第8 項、第219 條、第51條第5 款，刑
    法施行法第1 條之1 規定，並審酌被告，為圖脫免自身刑責
    ，冒用田阿輝名義應訊，造成田阿輝之困擾，及影響檢警機
    關對於刑事案件偵查之正確性，惟其犯罪後尚能坦承犯行，
    得到被害人原諒，以及竊取物品金額不高，兼衡其犯罪之目
    的、手段、智識程度僅國小畢業、生活狀況、所生危害等一
    切情狀，就被告竊盜部分量處有期徒刑5 月，就其行使偽造
    私文書部分量處有期徒刑6 月，並定其應執行有期徒刑9 月
    ，並諭知如易科罰金，以新台幣1,000 元折算1 日。並認被
    告如附表5 、6 、7 所示之私文書正本，雖均係被告所偽造
    ，惟業經被告交付予承辦警員等，顯已非屬被告所有，爰不
    予宣告沒收，惟上開私文書上及其餘附表1 至4 所示偽造之
    「田阿輝」署名及指印計20枚，均係被告所偽造，均應依刑
    法第219 條規定，無論屬於犯人所有與否，均宣告沒收。經
    核原判決認事用法並無不合，量刑亦屬適度，被告上訴意旨
    ，空言指摘原判決不當，為無理由，應予駁回。
四、查被告前未曾因故意犯罪而受有期徒刑以上刑之宣告，有台
    灣高等法院被告前案紀錄表在卷可稽。茲因一時失慮，觸犯
    刑章，所犯情節非重，又被告長期罹患有慢性精神分裂症，
    並領有身心障礙手冊等情，有養安神經精神科診所86年4 月
    26日診斷證明書、屏安醫院96年12月22日診斷證明書及其身
    心障礙手冊等影本各1 份在卷可按。經此偵審程序及科刑教
    訓，當知所警惕，應無再犯之虞，本院因認被告所受刑之宣
    告，以暫不執行為適當，併宣告緩刑2 年，以啟自新，並於
    緩刑期間交付保護管束。又被告既長期患有慢性精神分裂症
    ，證人即被告之胞姊陳玉桂於本院調查中亦證述：我弟弟從
    80多年就開始罹患精神疾病，受到刺激就會發病，常常會有
    自言自語，沒有辦法和他正常溝通，希望能藉由其他的戒治
    處所療養等情（見本院卷第25頁），顯有施以精神治療之必
    要，爰依刑法第74條第2 項第6 款規定，諭知應完成精神治
    療。
五、被告經合法傳喚，無正當理由不到庭，爰不待其陳述逕行判
    決。
據上論斷，應依刑事訴訟法第368 條、第371 條、刑法第74條第
1 項第1 款、第2 項第6 款、第93條第1項第2款，判決如主文。
本案經檢察官蔡國禎到庭執行職務。
中    華    民    國  100     年    7     月    28    日
                  刑事第七庭    審判長法  官 莊飛宗
                                      法  官 蔡廣昇
                                      法  官 謝宏宗
以上正本證明與原本無異。
行使偽造私文書部分，如不服本判決應於收受本判決後10日內向
本院提出上訴書狀，其未敘述上訴理由者，並得於提起上訴後10
日內向本院補提理由書狀（均須按他造當事人之人數附繕本）「
切勿逕送上級法院」。
竊盜部分本判決不得上訴。
中    華    民    國  100     年    7     月    29    日
                                      書記官 蘇恒仁
附錄本判決論罪科刑法條：
中華民國刑法第320條第1項
（普通竊盜罪、竊佔罪）
意圖為自己或第三人不法之所有，而竊取他人之動產者，為竊盜
罪，處5  年以下有期徒刑、拘役或 5 百元以下罰金。
中華民國刑法第216條
（行使偽造變造或登載不實之文書罪）
行使第 210 條至第 215 條之文書者，依偽造、變造文書或登載
不實事項或使登載不實事項之規定處斷。
中華民國刑法第210條
（偽造變造私文書罪）
偽造、變造私文書，足以生損害於公眾或他人者，處 5 年以下
有期徒刑。
附表
┌─┬──────┬──────┬───────┬─────┬──────┐
│編│  時    間  │  文件名稱  │   欄    位   │偽造之署押│   備  註   │
│號│            │            │              │（含署名及│            │
│  │            │            │              │指印）    │            │
├─┼──────┼──────┼───────┼─────┼──────┤
│  │99年8 月20日│屏東縣政府警│權利告知欄、受│「田阿輝」│枋警偵字第09│
│1 │晚上7 時43分│察局枋寮分局│詢問人欄      │簽名2 枚、│00000000號卷│
│  │許          │調查筆錄第一│              │指印2枚   │第3 頁、第4 │
│  │            │次          │              │          │頁參照      │
│  │            │            │              │          │            │
├─┼──────┼──────┼───────┼─────┼──────┤
│  │99年8月21日 │屏東縣政府警│權利告知欄、受│「田阿輝」│同上警卷第5 │
│2 │早上10時01分│察局枋寮分局│詢問人欄      │簽名2 枚、│頁、第8頁參 │
│  │許          │調查筆錄第二│              │指印2枚   │照          │
│  │            │次          │              │          │            │
├─┼──────┼──────┼───────┼─────┼──────┤
│  │99年8月20日 │屏東縣政府枋│受執行人簽名捺│「田阿輝」│同上警卷第12│
│3 │11時30分許  │寮分局搜索扣│印欄、受執行人│簽名2 枚、│頁、第13頁參│
│  │            │押筆錄（執行│欄            │指印2枚   │照          │
│  │            │處所：屏東縣│              │          │            │
│  │            │枋寮鄉○○段│              │          │            │
│  │            │北勢寮小段76│              │          │            │
│  │            │3-2地號 ）  │              │          │            │
├─┼──────┼──────┼───────┼─────┼──────┤
│  │99年8月20日 │屏東縣政府枋│所有人/ 持有人│「田阿輝」│同上警卷第15│
│4 │            │寮分局扣押物│/ 保管人欄    │簽名1 枚、│頁參照      │
│  │            │品目錄表（執│              │指印1枚   │            │
│  │            │行處所：屏東│              │          │            │
│  │            │縣枋寮鄉枋寮│              │          │            │
│  │            │段北勢寮小段│              │          │            │
│  │            │763-2 地號）│              │          │            │
├─┼──────┼──────┼───────┼─────┼──────┤
│  │99年8月20日 │屏東縣政府警│被通知人簽名捺│「田阿輝」│同上警卷第18│
│5 │            │察局枋寮分局│印欄          │簽名1 枚、│頁參照      │
│  │            │執行拘提逮捕│              │指印1枚   │            │
│  │            │告知親友通知│              │          │            │
│  │            │書          │              │          │            │
├─┼──────┼──────┼───────┼─────┼──────┤
│  │99年8月20日 │屏東縣政府警│被通知人簽名捺│「田阿輝」│同上警卷第19│
│6 │            │察局枋寮分局│印欄          │簽名1 枚、│頁參照      │
│  │            │執行拘提逮捕│              │指印1枚   │            │
│  │            │告知本人通知│              │          │            │
│  │            │書          │              │          │            │
├─┼──────┼──────┼───────┼─────┼──────┤
│  │99年8 月21日│採集尿液檢體│同意人簽名捺印│「田阿輝」│同上警卷第20│
│7 │早上10時7 分│送驗同意書  │欄            │簽名1 枚、│頁參照      │
│  │許          │            │              │指印1枚   │            │
└─┴──────┴──────┴───────┴─────┴──────┘